臺灣彰化地方法院北斗簡易庭小額民事判決
110年度斗小字第358號
原      告  許至圻  
被      告  曾華茜即曾千芸


上列當事人因公然侮辱案件（109年度簡字第2068號），原告提
起刑事附帶民事訴訟之損害賠償事件，經本院刑事庭裁定移送（
109年度簡附民字第74號），本院於民國111年4月12日言詞辯論
終結，判決如下：
    主      文
被告應給付原告新臺幣伍仟元，及自民國一○九年十二月二十二
日起至清償日止，按年息百分之五計算之利息。
原告其餘之訴駁回。
本判決第一項得假執行；但被告如以新臺幣伍仟元為原告預供擔
保，得免為假執行。
    事實及理由
一、被告經合法通知，未於最後言詞辯論期日到場，核無民事訴
    訟法第386條所列各款情形，爰依原告之聲請，由其一造辯
    論而為判決。
二、原告主張：
  ㈠兩造前為夫妻，因子女探視權問題迭有嫌隙。被告於民國109
    年1月26日上午，為探視子女，與原告在其位於彰化縣○○鎮○
    ○路0段000號住處門前發生爭吵。被告竟分別於同日上午9時
    1分及9時11分許，基於公然侮辱之犯意，在原告上開住處門
    前、不特定人可共見共聞之處，以「畜牲」、「沒路用」、
    「只會向女人拿錢」等語辱罵原告致生損害於原告個人名譽
    。被告所為上開公然侮辱之犯行，業經臺灣彰化地方檢察署
    檢察官以109年度調偵字第629號案件，向本院聲請簡易判決
    處刑，經本院以109年度簡字第2068號刑事簡易判決判處被
    告犯公然侮辱罪，處罰金新臺幣(下同)4,000元，如易服勞
    役，以1,000元折算1日。
  ㈡原告名譽權受損，爰依侵權行為之法律關係，提起本件附帶
    民事訴訟，請求損害賠償，並聲明：被告應給付原告70,000
    元及自刑事附帶民事訴訟起訴狀繕本送達翌日起至清償日止
    ，按年息5%計算之利息。
三、被告未於最後言詞辯論期日到場，惟先前言詞辯論期日抗辯
    略以：伊未罵原告等語，並聲明：原告之訴駁回。
四、本院之判斷：
  ㈠原告主張被告於前揭時、地對其為公然侮辱行為，造成原告
    受有損害等情，經本院刑事庭調查證據審認結果，認定被告
    確有上開公然侮辱之犯行，處罰金4,000元，如易服勞役，
    以1,000元折算1日(嗣被告不服提起上訴，經本院以110年度
    簡上字第40號刑事判決駁回上訴確定)，復經本院調閱前開1
    09年度簡字第2068號、110年度簡上字第40號刑事案件卷宗
    核閱屬實，自堪信原告上開主張為真實。
  ㈡被告雖抗辯伊未罵原告等語，惟查：
　⒈被告有於上開時間，於離開原告住處後，說「畜生」、「沒
    路用」、「只會向女人拿錢」等語，除經被告於上開刑事案
    件審理時坦承不諱外，並有訴外人許簡素美、原告於警詢及
    偵訊中之證述，以及附於本院110年度簡上字第40號刑事卷1
    10年8月25日勘驗筆錄可佐，是此部分事實堪可認定。
　⒉按「侮辱」，係以使人難堪為目的，以言語、文字、圖畫或
    動作表示不屑、輕蔑或攻擊之意思，足以對於個人在社會上
    所保持之人格及地位，達貶損其評價之程度，即足當之，亦
    不以指名道姓或被害人同在現場為必要，倘見聞者依據談話
    當時之客觀情形，得以特定行為人所輕蔑謾罵之對象，亦難
    謂與「侮辱」之要件不符。又按刑法上之公然侮辱罪，係指
    侮辱他人，且該侮辱行為係公然為之始可成立，所謂「公然
    」，係指不特定多數人得以共見共聞之狀態，不以實際上果
    已共見共聞為必要。
　⒊依上開本院110年度簡上字第40號刑事卷所附110年8月25日勘
    驗筆錄所示，於109年1月26日9時1分許，於關門聲後，被告
    旋即罵「畜生」等語，可見被告一離開原告家，即在原告家
    門口大罵「畜生」，而於同日9時11分許，被告沒有在原告
    家中，而比對前後文，亦可知被告係跟原告及原告之母進行
    對話，談論原告對孩子之態度，並且有講「沒路用」、「只
    會跟女人拿錢」等語，可見被告當時所在位置係在原告家門
    外，是被告確實在原告家門口罵「畜生」、「沒路用」、「
    只會跟女人拿錢」等語，而「畜生」、「沒路用」、「只會
    跟女人拿錢」，依一般社會通念及通常之語意，顯係對人格
    之輕蔑、不屑之辱詞，並帶有嘲諷而足以令人感到難堪、不
    快，足以毀損他人名譽，進而貶損遭謾罵者之人格尊嚴及社
    會評價無訛；被告於原告家門口進行辱罵，依當時客觀情狀
    ，已足以特定被告所輕蔑謾罵之對象為原告。
　⒋訴外人江芳勝於本院110年度簡上字第40號刑事案件審理到庭
    證稱：被告與原告家在同一排，中間隔一戶，大約隔4.5至5
    公尺，一排大概10幾來戶，都有騎樓，每一戶門打開都是騎
    樓等語，亦原告家門外之位置，即為連通之騎樓、再往外即
    是馬路，均係不特定人可經過通行之處所，被告於原告家門
    外為上開謾罵之行為，已令不特定人得以共聞共見之「公然
    」狀態無誤。
  ㈢綜上所述，堪認被告確有公然侮辱原告，而足以貶損其名譽
    及尊嚴評價甚明，是被告此部分抗辯並無法為有利之認定。
      
  ㈣按因故意或過失，不法侵害他人之權利者，負損害賠償責任
    ；不法侵害他人之身體、健康、名譽、自由、信用、隱私、
    貞操，或不法侵害其他人格法益而情節重大者，被害人雖非
    財產上之損害，亦得請求賠償相當之金額，民法第184條第1
    項前段及第195條第1項前段分別定有明文。又按不法侵害他
    人人格權，被害人受有非財產上損害，請求加害人賠償相當
    金額慰撫金時，法院對於慰撫金之量定，應斟酌實際加害情
    形，所造成影響、被害人痛苦之程度、兩造之身分地位定相
    當之數額（最高法院51年台上字223號判例意旨參照）。是
    就慰撫金之多寡，應斟酌雙方之身分、地位、資力與加害之
    程度及其他各種情形核定相當之數額，其金額是否相當，自
    應依實際加害情形與被害人所受之痛苦及雙方之身分、地位
    、經濟狀況等關係決定之。查本件被告以上開方式辱罵原告
    ，足以貶抑原告之人格尊嚴，如此內容言語，衡諸一般社會
    通念及人際交往、溝通之經驗法則，均寓含輕蔑、使人難堪
    ，貶抑他人社會評價、地位、人格與名譽之意，對於遭謾罵
    之對象而言，客觀上已足使受罵者感到難堪與屈辱，堪認被
    告確有故意不法侵害原告名譽權，且被告之故意行為與原告
    之損害結果間，復有相當因果關係，則原告主張因而受有精
    神上痛苦，依上開法條規定請求非財產上損害賠償，即於法
    有據。又原告之學歷為專科畢業，離婚，育有一名子女，退
    休軍人現無業，名下有一筆房子及一輛汽車；被告之學歷為
    大學畢業，離婚，育有一名子女，無業，名下無財產，業據
    兩造陳明在卷，本院審酌兩造之身分地位、教育程度、經濟
    狀況、上開刑事案件發生之原因、被告加害情形、原告所受
    侵害之程度、精神痛苦等一切情狀後，認原告請求被告就上
    開行為賠償5,000元之精神慰撫金為適當，原告逾此數額之
    請求，非有理由。
五、綜上所述，原告本於侵權行為損害賠償之法律關係，請求被
    告給付5,000元，及自刑事附帶民事訴訟起訴狀繕本送達翌
    日即109年12月22日起至清償日止，按年息5%計算之利息，
    為有理由，應予准許；其餘逾此範圍之請求，即無理由，應
    予駁回。
六、本件原告勝訴部分，係依小額程序所為被告敗訴之判決，依
    民事訴訟法第436條之20規定，應依職權宣告假執行。並依
    同法第392條第2項，依職權為被告預供擔保，得免為假執行
    之宣告。 
七、本件訴訟係原告提起刑事附帶民事訴訟，由本院刑事庭依刑
    事訴訟法第504條第1項規定移送前來，依同條第2項規定免
    納裁判費，且本院審理期間，亦未增生其他必要之訴訟費用
    ，並無訴訟費用負擔問題，故無庸為訴訟費用負擔之諭知，
    併予敘明。
中　　華　　民　　國　　111 　年　　5 　　月　　31　　日
                  臺灣彰化地方法院北斗簡易庭
                          法  官  楊鑫忠
以上正本係照原本作成。
如對本判決不服，得於送達後20日內以判決違背法令為理由，向
本院提起上訴狀(須附繕本)。
中　　華　　民　　國　　111 　年　　5 　　月　　31　　日
                          書記官  張清秀